臺灣士林地方法院刑事判決　　　　　　　 99年度訴字第307號
公　訴　人　臺灣士林地方法院檢察署檢察官
被　　　告　林弘昌
上列被告因偽造文書等案件，經檢察官提起公訴（99年度偵字第
10890號），本院判決如下：
    主  文
林弘昌共同連續行使偽造私文書，足以生損害於他人，處有期徒
刑壹年，減為有期徒刑陸月，如易科罰金，以銀元參佰元即新臺
幣玖佰元折算壹日。扣案如附表一、二所示之偽造簽名均沒收。
    事  實
一、林弘昌、李嘉和（已歿）、吳玉堂（另案通緝中）、許耀駿
    、黃正一（前開2人已另案經判決確定）與真實姓名年籍不
    詳綽號「牛頭」之成年男子，共同基於行使偽造私文書、意
    圖為自己不法所有及不法利益之概括犯意聯絡，先由林弘昌
    以不詳方式收集、李嘉和以每張國民身分證（下稱身分證）
    新臺幣（下同）300元之代價向「牛頭」購買如附表一、二
    所示之身分證、駕照等證件影本，供其等用於冒名申請各家
    電信公司之行動電話用戶識別晶片即手機門號（下稱門號）
    使用：
  (一)再由李嘉和、黃正一駕車搭載林弘昌於附表一所示之時間
      ，前往麗揚股份有限有限公司（設於臺北市○○區○○路
      95之6號，下稱麗揚公司），與貪得佣金之該公司負責人
      林孟穎（另案經判決確定）共同基於行使偽造私文書、意
      圖為自己不法所有之概括犯意聯絡，明知未經附表一所示
      之人之同意或授權，仍由林弘昌、李嘉和連續持附表一所
      示之人如附表一所示之身分證件影本，冒用其等名義，連
      續填寫如附表一所示之申請書，並在附表一編號1至4、6
      、13所示申請書之申請人同意欄位偽簽如附表一編號1至4
      、6、13所示之人署名，以為附表一所示之人與遠傳電信
      股份有限公司（下稱遠傳公司）申請門號之意思表示，而
      偽造該等私文書，以每門號500元至1,000元不等之代價向
      林孟穎購買如附表一所示之遠傳公司門號，林孟穎則在每
      份申請書之代理人欄位簽名，以表示代理該申請人向遠傳
      公司申請門號之意，再持向遠傳公司寶慶店申請門號而行
      使之，致遠傳公司陷於錯誤，誤認該等門號申請書確係該
      等被冒名人親自或授權申請之文件，而核准並交付如附表
      一所示門號SIM卡，足生損害於附表一所示之人及遠傳公
      司門號管理之正確性。林孟穎因而得以賺取遠傳公司每支
      門號500至1,500元不等佣金，林弘昌則賺取每支門號500
      元至1,000元不等之代價，李嘉和再以每支門號4,000元之
      價格在臺販售予不特定之人牟利。
  (二)林弘昌復於附表二所示之時間，提供附表二所示之人如附
      表二所示之身分證件影本，委託吳玉堂、許耀駿、黃正一
      前往弘頎通訊行（設於臺北市○○區○○路4段649號），
      承前共同基於行使偽造私文書、意圖為自己不法所有及不
      法利益之概括犯意聯絡，明知未經附表二所示之人之同意
      或授權，仍由吳玉堂、許耀駿連續持附表二所示之人如附
      表二所示之身分證件影本，冒用其等名義，連續填寫如附
      表二申請書，並在申請人簽章欄位偽簽如附表二所示之人
      署名（均一式二份），以為附表二所示之人與中華電信股
      份有限公司（下稱中華公司）、和信電訊股份有限公司（
      下稱和信公司）申請門號之意思表示，而偽造該等私文書
      ，連續向不知情之該店員工王雅雯申辦如附表二所示之中
      華公司、和信公司門號，經王雅雯向中華公司、和信公司
      申請門號而行使之，致該等公司陷於錯誤，誤認該等手機
      門號申請書確係該等被冒名人親自或授權申請之文件，而
      核准並交付如附表二所示門號SIM卡，足生損害於附表二
      所示之人及中華公司、和信公司門號管理之正確性。黃正
      一、吳玉堂、許耀駿得手後將門號SIM卡交予林弘昌處理
      ，由林弘昌攜至泰國以每門號3,500元至5,000元不等之價
      格販售予不特定之人撥打使用。
  (三)林弘昌、黃正一、許耀駿取得前開門號SIM卡後，共同意
      圖為自己不法之利益，以其等冒用郭金木（起訴書誤載為
      張涵禮，應予更正）所申請之和信公司門號0000000000號
      及其他不詳門號撥打數通電話而未付費，因而不法享有該
      等電信業者提供之通話服務，致生損害於和信公司等電信
      業者。
  (四)嗣員警於民國88年2月12日17時許，持搜索票前往麗揚公
      司上址搜索，因而循線於88年3月29日在桃園中正國際機
      場拘提林弘昌到案，始悉上情。
二、案經臺北縣政府警察局三峽分局報告暨交通部電信總局函送
    臺灣板橋地方法院檢察署檢察官呈請臺灣高等法院檢察署檢
    察長令轉臺灣士林地方法院檢察署檢察官偵查起訴。
    理  由
一、證據能力之判斷：
  (一)查本件被告林弘昌所為不利於己之陳述，並無出於強暴、
      脅迫、利誘、詐欺、疲勞訊問、違法羈押或其他不正之方
      法，亦非違反法定障礙事由經過期間不得訊問或告知義務
      之規定而為，依刑事訴訟法第156條第1項、第158條之2規
      定，應認均有證據能力。
  (二)按刑事審判上之共同被告，係為訴訟經濟等原因，由檢察
      官或自訴人合併或追加起訴，或由法院合併審判所形成，
      其間各別被告及犯罪事實仍獨立存在，故共同被告對於其
      他共同被告之案件而言，為被告以外之第三人，本質上屬
      於證人，因此，刑事訴訟法於92年2月6日經總統公佈、於
      同年9月1日施行之增訂第287條之2規定：「法院就被告本
      人之案件調查共同被告時，該共同被告準用有關人證之規
      定」甚明（最高法院94年度台上字第5941號判決要旨可參
      ）。查李嘉和、林孟穎、吳玉堂、黃正一及許耀駿為本案
      之共同被告，渠等之供述就敘及其他共同被告犯罪情節之
      相關內容，均屬被告以外之人於審判外之陳述，應依刑事
      訴訟法第159條至第159條之5等規定判斷證據能力，合先
      敘明。次按刑事訴訟法第158條之3規定：「證人、鑑定人
      依法應具結而未具結者，其證言或鑑定意見，不得作為證
      據。」所謂「依法應具結而未具結者」，係指檢察官或法
      官依刑事訴訟法第175條之規定，以證人身分傳喚被告以
      外之人（證人、告發人、告訴人、被害人、共犯或共同被
      告）到庭作證，或雖非以證人身分傳喚到庭，而於訊問調
      查過程中，轉換為證人身分為調查時，此時其供述之身分
      為證人，則檢察官、法官自應依本法第186條有關具結之
      規定，命證人供前或供後具結，其陳述始符合第158條之3
      之規定，而有證據能力。若檢察官或法官非以證人身分傳
      喚而以共犯、共同被告身分傳喚到庭為訊問時，其身分既
      非證人，即與「依法應具結」之要件不合，縱未命其具結
      ，純屬檢察官或法官調查證據職權之適法行使，當無違法
      可言（最高法院97年度台上字第1373號、99年度台上字第
      1158號判決意旨可佐）。查共同被告李嘉和於88年4月29
      日、88年5月18日、88年5月20日、88年7月9日偵訊時，共
      同被告林孟穎於88年7月9日、98年3月5日偵訊、98年12月
      22日本院另案準備程序、99年3月2日本院另案審理程序時
      ，共同被告許耀駿於88年6月24日、89年1月31日偵訊、98
      年12月22日、99年1月11日、99年3月2日本院另案準備程
      序、99年3月2日本院另案審理程序時，共同被告黃正一於
      88年6月24日、98年8月24日偵訊、99年3月2日本院另案審
      理程序時，共同被告吳玉堂於88年6月24日偵訊時，均係
      經檢察官、法官以被告身分傳喚到庭訊問，被告對前開證
      詞於本院審理中均未予爭執，此外復查無渠等係出於強暴
      、脅迫等不正方法而有顯不可信之情況存在，依前揭判決
      意旨，應認渠等未經具結所為之證詞，仍有證據能力。
  (三)本件資以認定被告犯罪事實之其他供述及非供述證據（詳
      見後述），檢察官、被告於本院調查證據時，並未於言詞
      辯論終結前聲明異議，本院審酌該等供述證據作成之情況
      ，認為適當，且亦無其他違背法定程序而取證之情形，依
      刑事訴訟法第159條之5規定、第158條之4反面解釋，自有
      證據能力。
二、得心證之理由：
  (一)犯罪事實(一)、(三)部分：
      訊據被告對犯罪事實 (一)、(三)部分坦承不諱，核與證
      人即共同被告李嘉和（見88年度偵字第3636號卷第203-
      207、233-234、248-250、255-256、285-290頁）、證人
      即共同被告林孟穎（見88年度偵字第3636號卷第59-64、
      285-290頁、88年度核退字第52號卷第24-29頁、98年度偵
      字第1781號卷九第7-12、23-24頁、本院99年度訴字第307
      號卷【下稱本院卷】第24-25、31-36頁）、證人即被害人
      蔡秉青（見98年度偵字第1781號卷二第101-102頁）、證
      人即被害人張萬成（見98年度偵字第1781號卷二第111-
      112頁）、證人即被害人林正榮（見88年度偵字第3636號
      卷第78-79頁）、證人即遠傳公司員工溫智銘（見88年度
      偵字第3636號卷第71-74頁）、證人即遠傳公司寶慶店員
      工黃佳慧（見88年度聲字第293號卷第15頁、88年度偵字
      第3636號卷第76-77頁）、證人即遠傳公司寶慶店員工沈
      淑婷（見88年度聲字第293號卷第16頁、88年度偵字第
      3636號卷第75-76頁）、證人即中華公司員工張國明（見
      臺灣板橋地方法院檢察署88年度偵字第13712號卷第8-10
      頁）、證人即和信公司員工楊憲潔（見臺灣板橋地方法院
      檢察署88年度偵字第13712號卷第10-12頁）所證內容相符
      ，復有附表一編號1至15所示申請書、證件影本各1份在卷
      可稽（見88年度偵字第3636號卷第123-124、135-136、
      114-115、133-134、131-132、140-142、129-130、138-
      139、116-118、121-122、137、119-120、125-126、127-
      128頁、88年度聲字第293號卷第8-9頁），足證其前開自
      白核與事實相符而堪採信。
  (二)犯罪事實(二)部分：
      訊據被告矢口否認有委託共同被告吳玉堂、許耀駿、黃正
      一前往弘頎通訊行冒用他人名義申辦如附表二所示之中華
      公司、和信公司門號，辯稱：伊不知道是誰冒用附表二所
      示被害人之名義申辦門號，伊從泰國回來時將護照放在朋
      友處，後來護照被黃正一拿走，隔了2、3天才還給伊，可
      能是這2、3天黃正一拿伊的護照去冒用被害人名義申辦門
      號；吳玉堂、許耀駿、黃正一在一起時伊正在被關，不可
      能叫他們去做這些事等語。經查：
    1.附表二所示之人確遭共同被告吳玉堂、許耀駿、黃正一於
      上開時、地，以上揭方式，冒用身分向中華公司、和信公
      司申辦如附表二所示之門號等情，業據證人即共同被告吳
      玉堂（見88年度偵字第3636號卷第226-231頁）、證人即
      共同被告黃正一（見88年度偵字第3636號卷第222-225頁
      、98年度偵字第1781號卷十第162-164頁、本院卷第67-70
      頁）、證人即共同被告許耀駿（見臺灣板橋地方法院檢察
      署88年度偵字第13712號卷第18-26、298-301頁、88年度
      偵字第7209號卷第27-28頁、98年度偵字第1781號卷九第2
      -4頁、本院卷第24-25、26、29、31-36頁）、證人即弘頎
      通訊行員工王雅雯（見臺灣板橋地方法院檢察署88年度偵
      字第13712號卷第6-8、298-301頁）、證人即被害人張涵
      禮（見臺灣板橋地方法院檢察署88年度偵字第13712號卷
      第14-16頁）、證人張國明（見臺灣板橋地方法院檢察署
      88年度偵字第13712號卷第8-10頁）、證人楊憲潔（見臺
      灣板橋地方法院檢察署88年度偵字第13712號卷第10-12頁
      ）證述在卷，並有附表二編號1至10所示申請書、證件影
      本各1份附卷可參（見臺灣板橋地方法院檢察署88年度偵
      字第13712號卷第164、165、259、270、243、272、271、
      257、273、260、258頁、98年度偵字第1781號卷二第117-
      118、119-120、121-122、123-124、125-126、129-130頁
      ），此部分事實洵堪認定，合先敘明。
    2.觀以證人吳玉堂證稱：被告有1、2次拿錢給伊讓伊冒名申
      請門號SIM卡，第一次是88年3月6日（應是88年3月8日之
      誤記，詳如後述）13時10分許，被告在承德路路口交給伊
      3萬元去辦理，身分證件影本是被告拿來的，伊和許耀駿
      一起去弘頎通訊行申請，2人都有在申請書上簽名，當日
      17時30分許伊在尊賢街街口交給被告，當晚被告就到泰國
      ；第二次是被告從泰國回來的隔天，應該是88年3月19日
      晚上去辦的，只記得花了4萬8千元；伊前後大約冒名申請
      120個門號，交給被告的確定有80張以上等語（見臺灣板
      橋地方法院檢察署88年度偵字第13712號卷第28-29頁）、
      證人許耀駿證述：伊於88年3月8日到弘頎通訊行冒名申請
      11支門號，其中黃瓊惠的申請人簽章是伊填寫的，其餘10
      支門號申請表上的申請人簽章是吳玉堂填寫的，和信公司
      門號1支500元，中華公司門號一支2900元，伊等將這11支
      門號SIM卡賣給被告，此外還賣了69支門號SIM卡給被告，
      前後共賣了80支，有些是被告自己來拿，有些是寄到泰國
      給被告，冒名申請所使用的身分證件影本都是吳玉堂的，
      伊不知道吳玉堂如何得來等語（見88年度偵字第3636號卷
      第214-219頁）、證人黃正一指述：被告有叫伊與吳玉堂
      到一些通訊行去申請門號後再交給他，伊和吳玉堂、許耀
      駿去過不只一家通訊行，光是當時被查扣的申請書就有一
      大疊，被告本人申請的不知道有幾張；伊曾和被告一起去
      泰國，是「牛頭」叫伊去看被告在泰國做什麼，被告在泰
      國有交付門號等語（見98年度偵字第1781號卷十第162-
      164頁、本院卷第69頁），就被告委託其等至弘頎通訊行
      冒名申辦門號嗣後並持門號SIM卡至泰國販賣等情，互核
      一致，且與附表二編號2、5、6、7所示申請書上所載領卡
      起租日為88年3月8日（見臺灣板橋地方法院檢察署88年度
      偵字第13712號卷第165、272、257頁、98年度偵字第1781
      號卷二第121-122、123-124、125-126、129-130頁）、被
      告88年間出入境資料亦顯示其確於88年3月8日當日出境、
      後於88年3月18日入境（見本院卷第20頁）等客觀事實相
      符，足見渠等上開證述，實屬可信，被告確有為此部分犯
      行。至證人吳玉堂雖於警詢時供稱其係於「88年3月6日」
      受被告委託前往弘頎通訊行，惟其所指被告委託其冒名申
      辦門號持往泰國販售乙節與其餘證人所述相符，且其所述
      被告於其冒名申辦門號之當晚即前往泰國、之後於88年3
      月18日返國，亦與前揭附表二編號2、5、6、7所示申請書
      上所載領卡起租日及被告出境日同為88年3月8日、被告後
      於88年3月18日入境等客觀事實一致，足見其就日期部分
      可能為誤記，然此部分並無礙於本件犯罪事實之認定，尚
      難以此遽認證人吳玉堂之證述係不可採，而為對被告有利
      之認定，附此敘明。
    3.被告雖以前詞置辯，惟共同被告吳玉堂、許耀駿、黃正一
      是否冒用他人名義申辦門號與其等是否持有被告之護照無
      關；又對照卷附被告臺灣高等法院在監在押全國紀錄表，
      被告於87年2月22日拘役執行完畢出監後，至因本案而於
      88年3月29日在桃園中正國際機場遭拘提到案止，期間均
      無入監資料（見本院卷第14頁），足見其上開所辯，亦與
      事實不符，無由憑採。
    4.被告固再辯稱：吳玉堂、許耀駿、黃正一製作筆錄時故意
      咬伊云云。惟觀以被告自承：伊與吳玉堂、許耀駿、黃正
      一算是朋友，沒有恩怨等語（見本院卷第40頁反面），足
      見證人吳玉堂、許耀駿、黃正一實無甘冒偽證重罪而刻意
      設詞誣陷被告之必要；且對照證人吳玉堂、許耀駿、黃正
      一警詢所述，雖就被告委託其等至弘頎通訊行冒名申辦門
      號嗣後並持門號SIM卡至泰國販賣等情，互核一致，惟證
      人吳玉堂對申辦時間有所誤記已如前述（見臺灣板橋地方
      法院檢察署88年度偵字第13712號卷第28頁）、證人許耀
      駿對其等冒名申請門號所使用的身分證件影本吳玉堂是從
      何得來乙節則表示不清楚（見88年度偵字第3636號卷第
      218頁）、證人黃正一對其等冒名申請門號之詳細時間、
      地點亦表示不清楚，只記得總共申辦100多支門號（見臺
      灣板橋地方法院檢察署88年度偵字第13712號卷第33頁）
      ，若其等確有誣指被告之意，更可相互討論、修正、統一
      回答內容，明確直指被告涉案情節，足認其等上開所述應
      無勾串之可能；況證人吳玉堂、許耀駿、黃正一就本案所
      涉犯行自始即坦承不諱，證人許耀駿、黃正一於本院99年
      度訴字第3號案件中更自白犯行，經判決有罪確定，實難
      想像其等在未否認犯罪、推卸責任之情況下，有故意誣陷
      被告入罪之必要，是足見證人吳玉堂、許耀駿、黃正一所
      述應與事實相符，堪以採信，被告確有本件犯行甚明。
  (三)綜上，被告所辯顯係卸責之詞，不足採信，本件事證業臻
      明確，被告犯行均堪認定，應依法論科。
三、新舊法比較：
    被告林弘昌行為後，刑法業於94年2月2日修正公布，且依刑
    法施行法第10條之1規定，各修正條文於95年7月1日起施行
    生效；刑法中規範行為後法律變更所生新舊法比較適用之準
    據者，為刑法第2條第1項，此條項規定，固亦由95年7月1日
    修正施行前所採之「從新從輕原則」，改為修正後之「從舊
    從輕原則」，然該條既為新舊法比較適用之準據法，本身自
    無更為新舊法比較之問題，是自應一律適用修正後刑法第2
    條第1項規定，即「行為後法律有變更者，適用行為時之法
    律，但行為後之法律有利於行為人者，適用最有利於行為人
    之法律。」，以決定各該刑法條文之新舊法適用。而比較適
    用最有利於行為人之法律時，應就罪刑有關之共犯、未遂犯
    、連續犯、牽連犯、結合犯、以及累犯加重、自首減輕、暨
    其他法定加減原因（如身分加減）、與加減例等一切情形，
    綜其全部之結果，而為比較，再適用有利於行為人之法律處
    斷，且應就罪刑有關之一切情形，比較其全部之結果，而為
    整個之適用，不能割裂而分別適用有利益之條文，最高法院
    24年上字第4634號、27年上字第2615號判例、最高法院95年
    5月23日95年度第8次刑事庭會議決議意旨可資參照，以下即
    本於從舊從輕原則，就本件適用之刑法條文有新舊法比較適
    用必要者臚列如下，並於個別比較後，綜其全部罪刑之結果
    決定新舊法之整體適用。此外，上揭判例所謂不能割裂適用
    ，係指與罪刑有關之本刑而言，並不包括易刑處分在內，詳
    言之，有關易科罰金、易服勞役之刑罰執行，仍應比較新舊
    法之規定，適用最有利於行為人之法律，依刑法第2條第1項
    之從舊從輕原則定其易刑之折算標準，最高法院96年度台上
    字第2790號判決意旨亦可參照，故關於易刑處分之新舊法適
    用，擬於論罪科刑部分再行決之。經查：
  (一)修正前刑法第33條第5款規定：「罰金：1元（銀元）以上
      。」，並依現行法規所定貨幣單位折算新臺幣條例規定，
      以銀元1元折算新臺幣3元，故修正前刑法規定罰金之最低
      數額為新臺幣3元；修正後刑法第33條第5款規定：「罰金
      ：新臺幣1,000元以上，以百元計算之。」，故修正後刑
      法規定罰金之最低數額提高為新臺幣1,000元；又刑法第
      339條第1、2項之罪，其罰金刑之最高數額，於上開規定
      修正後並無不同，惟修正後刑法第33條第5款所定罰金刑
      最低數額，既較修正前提高，依前開說明，應適用對被告
      有利之修正前刑法第33條第5款之規定。
  (二)刑法第28條共同正犯之規定修正前為：「二人以上共同實
      施犯罪之行為者，皆為正犯。」，修正後則為：「二人以
      上共同實行犯罪之行為者，皆為正犯。」，其立法理由旨
      在排除陰謀、預備共同正犯之成立，對於著手後，共同實
      行犯罪構成要件行為者，修正前後規定均認應論以共同正
      犯，並無歧異，故修正後之規定並無較有利於本件被告，
      自仍應適用修正前刑法第28條之規定論處。
  (三)被告行為後，刑法第55條關於牽連犯之規定業於94年2月2
      日修正刪除，於95年7月1日生效，修正刪除牽連犯規定後
      ，除法理上合於想像競合犯之情形仍可以一罪論外，其餘
      數犯罪行為之情形，即應依刑法第51條規定分論併罰，經
      查，本件核無想像競合犯之情形，故修正後刪除牽連犯之
      規定並無較有利於行為人可言，是依前開說明，被告行為
      時之法律即95年7月1日修正生效施行前之刑法第55條牽連
      犯規定自應仍予適用。
  (四)被告行為後，刑法第56條關於連續犯之規定業於94年2月2
      日修正刪除，於95年7月1日生效，修正刪除連續犯規定後
      ，除法理上合於接續犯、包括一罪之情形仍可以一罪論外
      ，其餘數犯罪行為之情形，即應依刑法第51條規定分論併
      罰，經查，本件核無合於接續犯或包括一罪之情形，故修
      正後刪除連續犯之規定並無較有利於行為人可言，是依前
      開說明，被告行為時之法律即95年7月1日修正生效施行前
      之刑法第56條連續犯規定自應仍予適用。、
  (五)綜上罪刑有關刑法條文新舊法個別比較後之全部結果，上
      揭條文應整體適用刑法修正前之規定論處。
四、論罪科刑：
  (一)按刑法上所謂偽造署押，係指未經他人之授權或同意，而
      擅自簽署他人之姓名或劃押（包括以他人之名義按捺指印
      之情形）者而言；而刑法第210條之偽造私文書罪，則以
      無製作權人，擅自以他人之名義製作內容不實之文書為其
      要件（最高法院93年度台上字第2057號判決意旨可參）。
      核被告林弘昌犯罪事實 (一)、(二)所為，均係犯刑法第
      216條、第210條之行使偽造私文書罪、同法第339條第1項
      之詐欺取財罪；犯罪事實 (三)所為，係犯刑法第339條第
      2項之詐欺得利罪。起訴書附表二編號1申請資料多列「身
      分證」、偽造簽名載為「姚桂香」，附表二編號3門號載
      為「0000000000」，附表二編號4被害人姓名載為「塗淑
      玲」，附表二編號5門號載為「0000000000」，附表二編
      號9所示時間載為「88/03/08」，均顯係誤載，自應予更
      正。
  (二)被告偽造簽名，乃偽造私文書之階段行為，又偽造私文書
      後持以行使，該偽造私文書之低度行為應為行使偽造私文
      書之高度行為所吸收，均不另論罪。被告就犯罪事實(一)
      部分與李嘉和、黃正一、林孟穎有犯意聯絡與行為分擔，
      就犯罪事實 (二)部分與吳玉堂、許耀駿、黃正一有犯意
      聯絡與行為分擔，就犯罪事實 (三)部分與黃正一、許耀
      駿有犯意聯絡與行為分擔，均應依修正前刑法第28條之規
      定論以共同正犯。被告就犯罪事實 (二)部分利用不知情
      之王雅雯向中華公司、和信公司為行使偽造私文書之行為
      ，應依間接正犯論處。被告就前揭先後多次行使偽造私文
      書、詐欺取財、詐欺得利之犯行，時間緊接，犯構成要件
      相同之罪，顯係基於概括犯意為之，均應依修正前刑法第
      56條之規定論以連續犯，各論以一罪並加重其刑。而被告
      所為連續行使偽造私文書罪、連續詐欺取財罪及連續詐欺
      得利罪間，乃有方法、目的之牽連關係，均應依修正前刑
      法第55條前段之規定從一重之連續行使偽造私文書罪處斷
      。
  (三)爰審酌被告前有多筆前科，素行非佳；又趁我國87、88年
      甫開放行動電話門號業務、電信業務蓬勃發展之際，冒用
      他人名義大量申辦如附表一、二所示之門號，更持供自己
      撥打得利，惟犯罪手法尚屬平和、所獲利益非鉅，及其與
      其餘共犯間之主從關係、參與程度等犯罪手段及所生危害
      ；暨其犯罪動機、目的及其生活狀況、智識程度等一切情
      狀，量處如主文所示之刑。
  (四)復按犯罪在中華民國96年4月24日以前者，除中華民國九
      十六年罪犯減刑條例另有規定外，有期徒刑、拘役或罰金
      ，減其刑期或金額2分之1；犯最重本刑為5年以下有期徒
      刑之刑之罪，依本條例規定減為6月以下有期徒刑、拘役
      者，應於減刑裁判時，併諭知易科罰金折算之標準；又依
      本條例應減刑之罪，未經判決確定者，於裁判時，減其宣
      告刑，並應於判決主文同時諭知其宣告刑及減得之刑，中
      華民國九十六年罪犯減刑條例第2條第1項第3款、第9條、
      第7條第1項、第2項分別定有明文。另按被告行為後，刑
      法第41條易科罰金之規定先後於90年1月12日及於95年7月
      1日修正公布施行，而針對被告行為時即90年1月12日修正
      施行前之刑法第41條，原規定為「犯最重本刑為3年以下
      有期徒刑以下之刑之罪，而受6月以下有期徒刑或拘役之
      宣告，因身體、教育、職業或家庭之關係，執行顯有困難
      者，得以1元以上、3元以下折算1日，易科罰金。」，而
      90年1月12日所施行之刑法第41條則修正為「犯最重本刑
      為5年以下有期徒刑以下之刑之罪，而受6個月以下有期徒
      刑或拘役之宣告，因身體、教育、職業、家庭之關係或其
      他正當事由，執行顯有困難者，得以1元以上3元以下折算
      1日，易科罰金。但確因不執行所宣告之刑，難收矯正之
      效，或難以維持法秩序者，不在此限。」「併合處罰之數
      罪，均有前項情形，其應執行之刑逾6月者，亦同。」是
      經比較後，以90年1月12日所修正施行之刑法第41條易科
      罰金規定對被告有利；再者，依上開90年1月12日所修正
      施行易科罰金之折算標準，修正前罰金罰鍰提高標準條例
      第2條前段（現已刪除、廢止）規定，就其原定數額提高
      為100倍折算1日，則本件被告行為時之易科罰金折算標準
      ，應以銀元300元即新臺幣900元折算1日，惟95年7月1日
      修正公布施行之刑法第41條第1項則規定：「犯最重本刑
      為5年以下有期徒刑以下之刑之罪，而受6個月以下有期徒
      刑或拘役之宣告者，得以新臺幣1,000元、2,000元或3,00
      0元折算1日，易科罰金。」，經比較行為時法、中間時法
      及裁判時法之易科罰金折算標準，以中間時法90年1月12
      日所修正公布施行之刑法第41條第1項易科罰金折算標準
      ，對被告較為有利，應依刑法第2條第1項但書，適用中間
      時法90年1月12日修正（即95年7月1日修正施行前）之刑
      法第41條第1項前段規定，諭知易科罰金之折算標準。查
      本件被告犯罪時間，係在96年4月24日以前，復無其他合
      於中華民國九十六年罪犯減刑條例所定不得減刑之情形，
      爰依同條例第2條第1項第3款之規定，減其宣告刑2分之1
      （至中華民國九十六年罪犯減刑條例第5條規定：「本條
      例施行前，經通緝而未於中華民國96年12月31日以前自動
      歸案接受偵查、審判或執行者，不得依本條例減刑」，係
      就本條例施行前經通緝之被告或受刑人而設之規定，如係
      於本條例施行後始通緝者，即不適用該條規定【法院辦理
      九十六年減刑案件應行注意事項第9條第1項參照】，被告
      之犯行係在96年4月24日之前，於98年12月4日始為臺灣士
      林地方法院檢察署以士檢清偵廉緝字第2734號通緝，於98
      年12月7日緝獲，因係於本條例施行後始經通緝，依法仍
      得予減刑），及依前開易科罰金之規定，諭知易科罰金之
      折算標準。
  (五)末按共同正犯因相互間利用他人之行為，以遂行其犯意之
      實現，本於責任共同之原則，有關沒收部分，對於共犯間
      供犯罪所用之物，自均應為沒收之諭知（最高法院89年度
      台上字第6946號判決意旨可憑）。附表一、二所示申請書
      ，業由被告及其他共同正犯交付予附表一、二所示公司持
      有，均已非被告及其他共同正犯所有之物，故不予宣告沒
      收，然其上偽造如附表一、二所示之簽名，不問屬於犯人
      與否，均應依刑法第219條規定沒收。
據上論斷，應依刑事訴訟法第299條第1項前段，刑法第216條、
第210條、第339條第1項、第2項、第219條，95年7月1日修正施
行前刑法第28條、第56條、第55條、第41條第1項前段，廢止刪
除前罰金罰鍰提高標準條例第2條，現行法規所定貨幣單位折算
新臺幣條例第2條，刑法施行法第1條之1，中華民國九十六年罪
犯減刑條例第2條第1項第3款、第7條、第9條，判決如主文。
本案經檢察官江耀民到庭執行職務。
中    華    民    國    100    年    1    月    27    日
                  刑事第三庭審判長法  官  李育仁
                                  法  官  楊秀枝
                                  法  官  謝佳純
以上正本證明與原本無異。
如不服本判決應於收受判決後10日內向本院提出上訴書狀，並應
敘述具體理由；其未敘述上訴之理由者，應於上訴期間屆滿後20
日內向本院補提理由書（均須按他造當事人之人數附繕本），切
勿逕送上級法院。
                                  書記官  阮弘毅
中    華    民    國   100    年    1     月    27    日
附錄本件所犯法條全文：
刑法第216條
（行使偽造變造或登載不實之文書罪）
行使第 210 條至第 215 條之文書者，依偽造、變造文書或登載
不實事項或使登載不實事項之規定處斷。
刑法第210條
（偽造變造私文書罪）
偽造、變造私文書，足以生損害於公眾或他人者，處 5 年以下
有期徒刑。
刑法第339條
（普通詐欺罪）
意圖為自己或第三人不法之所有，以詐術使人將本人或第三人之
物交付者，處 5 年以下有期徒刑、拘役或科或併科 1 千元以下
罰金。
以前項方法得財產上不法之利益或使第三人得之者，亦同。
前二項之未遂犯罰之。
附表一：
┌──┬────┬───┬─────┬────┬─────────┬───────┐
│編號│日期    │姓名  │門號      │門號公司│申請（證據）資料  │偽造簽名      │
│    │        │      │          │及分店  │                  │              │
├──┼────┼───┼─────┼────┼─────────┼───────┤
│1   │88/01/28│趙宗明│0000000000│遠傳公司│遠傳電信行動電話服│趙宗明        │
│    │        │      │          │寶慶店  │務申請書、身分證  │              │
├──┼────┼───┼─────┼────┼─────────┼───────┤
│2   │88/01/28│傅美娟│0000000000│遠傳公司│遠傳電信行動電話服│傅美娟        │
│    │        │      │          │寶慶店  │務申請書、身分證  │              │
├──┼────┼───┼─────┼────┼─────────┼───────┤
│3   │88/01/28│賴彥岑│0000000000│遠傳公司│遠傳電信行動電話服│賴彥岑        │
│    │        │      │          │寶慶店  │務申請書、身分證  │              │
├──┼────┼───┼─────┼────┼─────────┼───────┤
│4   │88/01/28│蔡秀美│0000000000│遠傳公司│遠傳電信行動電話服│蔡秀美        │
│    │        │      │          │寶慶店  │務申請書、身分證  │              │
├──┼────┼───┼─────┼────┼─────────┼───────┤
│5   │88/01/28│蔡秉青│0000000000│遠傳公司│遠傳電信行動電話服│              │
│    │        │      │          │寶慶店  │務申請書、身分證  │              │
├──┼────┼───┼─────┼────┼─────────┼───────┤
│6   │88/01/28│潘春福│0000000000│遠傳公司│遠傳電信行動電話服│潘春福        │
│    │        │      │          │寶慶店  │務申請書、身分證  │              │
├──┼────┼───┼─────┼────┼─────────┼───────┤
│7   │88/01/28│林敷足│          │遠傳公司│遠傳電信行動電話服│              │
│    │        │      │          │寶慶店  │務申請書、身分證  │              │
├──┼────┼───┼─────┼────┼─────────┼───────┤
│8   │88/01/28│張宏誠│0000000000│遠傳公司│遠傳電信行動電話服│              │
│    │        │      │          │寶慶店  │務申請書、身分證  │              │
├──┼────┼───┼─────┼────┼─────────┼───────┤
│9   │88/01/28│張萬成│0000000000│遠傳公司│遠傳電信行動電話服│              │
│    │        │      │          │寶慶店  │務申請書、身分證  │              │
├──┼────┼───┼─────┼────┼─────────┼───────┤
│10  │88/01/28│林正榮│0000000000│遠傳公司│遠傳電信行動電話服│              │
│    │        │      │          │寶慶店  │務申請書、身分證  │              │
├──┼────┼───┼─────┼────┼─────────┼───────┤
│11  │88/01/28│許月霞│0000000000│遠傳公司│遠傳電信行動電話服│              │
│    │        │      │          │寶慶店  │務申請書、駕照    │              │
├──┼────┼───┼─────┼────┼─────────┼───────┤
│12  │88/01/28│陳文魁│0000000000│遠傳公司│遠傳電信行動電話服│              │
│    │        │      │          │寶慶店  │務申請書          │              │
├──┼────┼───┼─────┼────┼─────────┼───────┤
│13  │88/01/28│翁明玉│0000000000│遠傳公司│遠傳電信行動電話服│翁明玉        │
│    │        │      │          │寶慶店  │務申請書、身分證  │              │
├──┼────┼───┼─────┼────┼─────────┼───────┤
│14  │88/01/28│張茂蘭│          │遠傳公司│遠傳電信行動電話服│              │
│    │        │      │          │寶慶店  │務申請書、身分證  │              │
├──┼────┼───┼─────┼────┼─────────┼───────┤
│15  │88/01/28│吳素芬│          │遠傳公司│遠傳電信行動電話服│              │
│    │        │      │          │寶慶店  │務申請書、身分證  │              │
└──┴────┴───┴─────┴────┴─────────┴───────┘
附表二：
┌──┬────┬───┬─────┬────┬─────────┬───────┐
│編號│日期    │姓名  │門號      │門號公司│申請（證據）資料  │偽造簽名（以下│
│    │        │      │          │        │                  │均一式二份）  │
├──┼────┼───┼─────┼────┼─────────┼───────┤
│1   │88/03/08│姚貴春│0000000000│中華公司│中華電信股份有限公│姚貴春        │
│    │        │      │          │        │司行動電話業務租用│              │
│    │        │      │          │        │申請書            │              │
├──┼────┼───┼─────┼────┼─────────┼───────┤
│2   │88/03/08│何敏惠│0000000000│中華公司│中華電信股份有限公│何敏惠        │
│    │        │      │          │        │司行動電話業務租用│              │
│    │        │      │          │        │申請書、身分證    │              │
├──┼────┼───┼─────┼────┼─────────┼───────┤
│3   │88/03/02│郭金木│0000000000│和信公司│和信ONLINE服務申請│郭金木        │
│    │        │      │          │        │表、身分證        │              │
├──┼────┼───┼─────┼────┼─────────┼───────┤
│4   │88/03/02│涂淑玲│0000000000│和信公司│和信ONLINE服務申請│涂淑玲        │
│    │        │      │          │        │表、身分證        │              │
├──┼────┼───┼─────┼────┼─────────┼───────┤
│5   │88/03/08│張涵禮│0000000000│和信公司│和信ONLINE服務申請│張涵禮        │
│    │        │      │          │        │表、身分證        │              │
├──┼────┼───┼─────┼────┼─────────┼───────┤
│6   │88/03/08│黃瓊惠│0000000000│和信公司│和信ONLINE服務申請│黃瓊惠        │
│    │        │      │          │        │表、身分證        │              │
├──┼────┼───┼─────┼────┼─────────┼───────┤
│7   │88/03/08│方峻嶺│0000000000│和信公司│和信ONLINE服務申請│方峻嶺        │
│    │        │      │          │        │表、身分證        │              │
├──┼────┼───┼─────┼────┼─────────┼───────┤
│8   │88/03/02│陳慧玲│0000000000│和信公司│和信ONLINE服務申請│陳慧玲        │
│    │        │      │          │        │表、身分證        │              │
├──┼────┼───┼─────┼────┼─────────┼───────┤
│9   │88/03/02│李其修│0000000000│和信公司│和信ONLINE服務申請│李其修        │
│    │        │      │          │        │表、身分證        │              │
├──┼────┼───┼─────┼────┼─────────┼───────┤
│10  │88/03/08│賴志偉│0000000000│和信公司│和信ONLINE服務申請│賴志偉        │
│    │        │      │          │        │表、身分證        │              │
└──┴────┴───┴─────┴────┴─────────┴───────┘